臺灣桃園地方法院刑事判決
111年度訴字第332號
公  訴  人  臺灣桃園地方檢察署檢察官 
被      告  黃信賀



選任辯護人  蔡榮德律師
上列被告因殺人未遂等案件，經檢察官提起公訴（110年度偵字
第44185號），本院判決如下：
    主  文
黃信賀犯恐嚇危害安全罪，處有期徒刑肆月，如易科罰金，以新
臺幣壹仟元折算壹日；又犯殺人未遂罪，處有期徒刑貳年拾月；
又犯妨害公務執行罪，處有期徒刑參月，如易科罰金，以新臺幣
壹仟元折算壹日。有期徒刑得易科罰金部分，應執行有期徒刑陸
月，如易科罰金，以新臺幣壹仟元折算壹日。扣案之柴刀壹把沒
收。
被訴毀損部分公訴不受理。
    事  實
一、黃信賀於民國110年12月12日17時11分許，前往桃園市○○區○
    ○○路000號統一超商勇伯門市（下稱本案超商），手持柴刀
    走向本案超商倉庫，欲尋找店長李家盛就日前報警將其驅趕
    一事理論，店員劉世祥見狀後出聲制止其進入倉庫，黃信賀
    竟基於恐嚇危害安全之犯意，持柴刀追向劉世祥，店員簡向
    宏旋即阻擋在劉世祥前方勸阻黃信賀，黃信賀仍不斷持柴刀
    逼近劉世祥、簡向宏，以此傳達加害生命或身體之舉動恐嚇
    劉世祥、簡向宏，使劉世祥、簡向宏心生畏懼，致生危害於
    安全。黃信賀持續持柴刀追向劉世祥、簡向宏，三人在收銀
    櫃檯繞行、對峙，於同日17時19分許，簡向宏再度伸手阻擋
    黃信賀靠近之際，黃信賀可預見其所持上開柴刀，係具有相
    當長度、質地堅硬、鋒利而具殺傷力之利刃，倘持該柴刀朝
    人體之頭、頸部揮砍，因頭部內有人體生命中樞之大腦、小
    腦及腦幹等重要器官，頸部亦係人體主要動脈之所在，均係
    極為脆弱之要害部位，有可能因此等要害部位損傷或大量失
    血而導致死亡之結果，竟仍基於即使造成他人死亡之結果，
    亦不違背其本意之殺人不確定故意，突然高舉手中柴刀，朝
    簡向宏之頭、頸部猛力揮砍1刀，因簡向宏及時閃避攻擊，
    幸未造成簡向宏死亡結果而未遂。嗣經警據報前往處理，立
    即循線逮捕黃信賀，並當場扣得柴刀1把。
二、黃信賀遭警員帶往桃園市政府警察局八德分局候詢室後，明
    知桃園市政府警察局八德分局大安派出所警員謝秉池係依法
    執行職務之公務員，於同日22時10分許，在該候詢室前，因
    不滿警員謝秉池欲對其上戒具，竟基於妨害公務執行之犯意
    ，連續出拳毆打謝秉池之頭臉部，致謝秉池受有頭部鈍傷、
    臉部損傷等傷害（所涉傷害部分業據撤回告訴，不另為公訴
    不受理之諭知），以此強暴方式妨害警員謝秉池執行職務。
    理  由
壹、有罪部分
一、認定犯罪事實所憑之證據及理由
　　㈠事實欄一所示恐嚇危害安全部分
　　　被告有於上開事實欄一所載之時間，持柴刀直闖本案超商
      倉庫，欲尋找店長李家盛就日前報警將其驅趕一事理論，
      並持柴刀追向、逼近告訴人劉世祥、簡向宏等情，業據被
      告於偵訊、本院準備程序及審理時坦承不諱（臺灣桃園地
      方檢察署110年度偵字第44185號卷【下稱偵卷】第190頁
      ；本院111年度訴字第332號卷【下稱本院卷】一第113頁
      、卷三第88頁），核與證人即告訴人劉世祥於警詢、偵訊
      及本院審理時之證述（偵卷第39至42、162、163頁；本院
      卷二第280至290頁）、證人即告訴人簡向宏於警詢及本院
      審理時之證述（偵卷第33至36頁；本院卷二第264至280頁
      ）相符，且經本院當庭勘驗超商監視器錄影檔案屬實，此
      有本院勘驗筆錄及監視器錄影畫面擷圖在卷可稽（本院卷
      二第95至98、105至177頁），復有扣案之柴刀1把可資佐
      證，是被告前揭任意性自白與事實相符，堪以採信。又被
      告係以持柴刀追逐、逼近之舉動傳達加害告訴人劉世祥、
      簡向宏之生命或身體之惡害通知，依社會通念，一般人立
      於此情狀下，當會對其人身安全產生恐懼不安之感覺，故
      被告所為客觀上屬於恐嚇行為無訛，且被告對於其持柴刀
      追逐、逼近他人之舉動將足使告訴人劉世祥、簡向宏害怕
      因而心生畏懼一節，當知之甚詳，仍執意為之，是被告主
      觀上具有恐嚇之犯意甚明。
　　㈡事實欄一所示殺人未遂部分
　　　訊據被告固坦承有於上開時、地持柴刀朝告訴人簡向宏揮
      砍之事實，惟矢口否認有何殺人未遂之犯行，辯稱：我沒
      有要殺人的意思云云；辯護人為其辯護稱：被告與告訴人
      簡向宏並不認識、無仇恨或結怨，縱言語受到刺激，亦不
      致於對其起殺害之意圖；且被告進入超商時，並未立即持
      刀向店員或客人揮舞砍殺，甚至在超商櫃檯經過告訴人簡
      向宏時，亦未持刀砍向告訴人簡向宏，嗣因告訴人簡向宏
      自被告身後拉扯被告，雙方對話不合，此時雙方相隔有小
      段距離未緊靠近身，被告始由下往上舉起刀再揮刀1下，
      告訴人簡向宏閃避後，被告亦無積極瘋狂砍殺之行為，故
      被告並非有意針對告訴人簡向宏之頭部要害持續砍殺，尚
      難以被告單一揮刀之行為，遽認其主觀上具有殺人之犯意
      云云。經查：
　　　⒈被告有於上開事實欄一所載之時間、地點，持柴刀朝告
        訴人簡向宏揮砍1下等節，業據被告於本院準備程序及
        審理時坦承不諱（本院卷一第113頁、卷三第88頁），
        核與前揭告訴人劉世祥於警詢、偵訊及本院審理時之證
        述、告訴人簡向宏於警詢及本院審理時之證述相符，且
        經本院當庭勘驗超商監視器錄影檔案屬實，此有前揭本
        院勘驗筆錄及監視器錄影畫面擷圖在卷可佐，是此部分
        事實，應堪認定。
　　　⒉被告主觀上具有殺人之不確定故意：
　　　　⑴按刑法上之故意，依第13條第1項、第2項規定，分為
          直接故意（或稱確定故意）與間接故意（或稱不確定
          故意）二種。前者指行為人對於構成犯罪之事實，明
          知並有使之發生該事實之決意，進而實行該犯罪決意
          之行為；後者指行為人對於構成犯罪之事實，預見其
          發生之可能，因該犯罪事實之發生不違背其本意，乃
          予容認。又殺人決意，乃行為人的主觀意念，此主觀
          決意，透過客觀行為外顯；外顯行為則包含準備行為
          、實施行為及事後善後行為等。故而，審理事實的法
          院，自應就調查所得的各項客觀事實，予以綜合判斷
          ，以探究、認定行為人的主觀犯意，亦即應審酌當時
          所存在的一切客觀情況，例如行為人與被害人的關係
          ；行為人與被害人事前之仇隙，是否足以引起殺人的
          動機；行為當時的手段，是否猝然致被害人難以防備
          ；攻擊力勁，是否猛烈足致使人斃命；攻擊所用器具
          、部位、次數；及犯後處理情況等全盤併予審酌，判
          斷行為人於實施攻擊行為之際，是否具備殺人之犯意
          ；倘足認定行為人已可預見其攻擊行為，可能發生使
          被害人死亡之結果，而仍予攻擊，自堪認屬於具有殺
          人之不確定故意（最高法院108年度台上字第1203號
          判決意旨參照）。
　　　　⑵被告持以攻擊告訴人簡向宏之扣案柴刀，刀柄長約13.
          5公分、屬木材質，刀刃長約22公分、屬質地堅硬之
          金屬材質、刃面尖銳，重量為645.9公克一節，有本
          院勘驗筆錄及扣案物照片附卷可憑（本院卷二第99、
          264頁；偵卷第60頁），則該柴刀具有相當長度、銳
          利度及重量，若持之往人體之要害部位揮砍，顯足以
          致人於死。又人之頭部內有大腦、小腦及腦幹等重要
          器官，頸部為頸動脈之所在，均係極為脆弱之人體要
          害部位，如持上開柴刀朝人體頭、頸部附近揮砍，極
          可能傷及頭顱、頸動脈，導致生理機能嚴重受損及大
          量出血死亡之結果，衡以被告於行為時為36歲之成年
          人，於警詢時自陳具高職畢業之智識程度（偵卷第17
          頁），對此為依一般生活經驗法則可得知之常識，應
          可輕易預見。
　　　　⑶依本院勘驗超商監視器錄影檔案結果（本院卷二第97
          頁）及監視器錄影畫面擷圖所示（本院卷二第152、1
          53頁），於監視器畫面顯示時間17時19分34秒，被告
          舉起握有柴刀之右手至被告頭部之高度，由上往下朝
          告訴人簡向宏猛力揮砍1下，因告訴人簡向宏立即躲
          避，彈跳好幾大步，未遭被告持刀擊中身體部位。參
          酌告訴人簡向宏於本院審理時證稱：被告一路追著我
          的同事，我稍微扶著被告的身體讓他不要再往劉世祥
          的方向靠近，試圖阻擋被告，被告突然轉身直接舉刀
          朝我砍過來，從我頭部的高度下來，過程大約只有2
          、3秒；被告拿刀揮向我時，我距離被告大概23公分
          ；如果我沒有後退，被告砍得到我，現場鐵櫃上還有
          當時被告砍下來的刀痕，砰的一聲很大聲，鐵有凹下
          去，被告揮舞的那一刀沒有砍到我，所以才砍在鐵櫃
          上語（本院卷二第268至271頁）；告訴人劉世祥於偵
          訊時證稱：被告第一刀往簡向宏的頭砍去，若非簡向
          宏閃躲，被告的刀應該會直接砍到簡向宏的頭或脖子
          等語（偵卷第163頁），於本院審理時證稱：當時被
          告揮刀是從頭上往下揮的，簡向宏如果沒有閃躲會被
          砍到等語（本院卷二第285、290頁）；被告於本院準
          備程序時供稱：持刀揮舞時，刀子舉起來在簡向宏臉
          前面的地方等語（本院卷一第113頁），於本院審理
          時供稱：我是從上往下揮等語（本院卷三第88頁）。
          依前揭告訴人簡向宏、劉世祥證述、被告供述及本院
          勘驗超商監視器錄影畫面結果，可知被告遭告訴人簡
          向宏伸手阻擋後，突然舉起手中握住之柴刀至告訴人
          簡向宏之頭頸部位置，由上而下猛力揮砍1下，告訴
          人簡向宏見狀立即閃避攻擊，始未遭被告持柴刀擊中
          身體部位，且依被告所持柴刀因而砍到告訴人簡向宏
          身旁之鐵櫃，並發出巨響聲，亦可見其揮舞柴刀之力
          道猛烈。綜合被告所持兇器之種類、下手之部位、持
          刀揮砍力道猛烈，暨雙方所站立位置極近、被告係猝
          然發動攻擊等情，縱因告訴人簡向宏立即閃躲而幸未
          遭被告砍中上開要害部位，仍足以認定被告對於其持
          上開柴刀朝告訴人簡向宏之頭、頸部揮砍，告訴人簡
          向宏可能因頭、頸部之人體要害部位損傷或大量失血
          而死亡之結果，並不違反其本意，故被告主觀上具有
          其行為縱使造成告訴人簡向宏死亡，亦不違背其本意
          之殺人不確定故意，甚為明確。
　　　　⑷辯護人雖辯稱：被告與告訴人簡向宏素無恩怨，且被
          告於貼身接近告訴人簡向宏時未揮刀砍殺，是因雙方
          一言不合，被告始揮刀1下，事後亦無積極砍殺之行
          為，被告並無殺人之犯意云云。惟衡諸常情，殺人犯
          罪之行為人除有因長期仇怨或預謀多時而心存殺意者
          外，亦不乏因一時衝動或突發衝突而萌生殺意者，且
          殺人動機事由多端，原難僅因雙方有無認識或前已生
          嫌隙，逕論是否具有殺人之犯意，仍應依被告與告訴
          人簡向宏衝突發生之過程、被告使用之兇器種類、行
          兇手段、下手部位、攻擊力道等一切情狀相互勾稽判
          斷，而被告係因不滿告訴人簡向宏阻擋其靠近告訴人
          劉世祥，突然起意持柴刀朝告訴人簡向宏揮砍攻擊，
          依雙方距離僅23公分，為一方伸手即可觸及他方之極
          近距離，攻擊部位係人體脆弱要害部位之頭頸部、攻
          擊力道猛烈等情，業如前述，足以勾稽被告具有殺人
          之不確定故意。又本院既僅認定被告係基於殺人之不
          確定故意而為本案犯行，縱使被告持刀揮砍1下後未
          再有積極持刀揮砍之行為，至多僅能認被告並無非致
          告訴人簡向宏於死不可之強烈決意，並無殺人之直接
          故意，然無礙其具有殺人不確定故意之認定。是辯護
          人此部分所辯，尚難憑採。
　　　⒊公訴意旨雖認被告基於殺人之犯意，持刀追砍告訴人劉
        世祥，因告訴人劉世祥閃躲而未遂等語，此部分亦涉犯
        刑法第271條第2項、第1項之殺人未遂罪嫌。惟查，告
        訴人劉世祥於本院審理時證稱：被告在追逐我的時候，
        他的刀沒有揮舞等語（本院卷二第289頁），核與本院
        勘驗現場監視器錄影畫面結果相符，此有前揭本院勘驗
        筆錄及監視器錄影畫面擷圖存卷可查，則被告持柴刀揮
        砍之對象僅有告訴人簡向宏，並未持柴刀朝告訴人劉世
        祥揮舞，尚難僅憑被告持柴刀追逐、逼近告訴人劉世祥
        之行為，即遽認被告具有殺害告訴人劉世祥之犯意，併
        此指明。
　　㈢事實欄二所示妨害公務執行部分
　　　訊據被告固坦承有於上開時、地出拳毆打告訴人謝秉池臉
      部之事實，惟矢口否認有何妨害公務執行之犯行，辯稱：
      警察說我不能戴眼鏡，且我不想帶戒具，我怕不能吃藥打
      針云云。辯護人為其辯護稱：被告要求戴眼鏡並無不當，
      警方推測被告拿到眼鏡後又會再攻擊而不給戴眼鏡，先行
      強力壓制致引起被告反彈，此難責成被告之反彈係基於故
      意妨害公務之意思云云。經查：
　　　⒈被告有於上開事實欄二所載之時間、地點，連續出拳毆
        打告訴人謝秉池頭臉部等情，業據被告於本院審理時供
        承在卷（本院卷三第88頁），且不否認告訴人謝秉池為
        依法執行職務之桃園市政府警察局八德分局大安派出所
        警員及告訴人謝秉池因此受有頭部鈍傷、臉部損傷等傷
        害等節，上情核與證人即告訴人謝秉池於偵訊及本院審
        理時證述之情節相符（偵卷第163頁；本院卷二第291至
        294頁），並有沙爾德聖保祿修女會醫療財團法人聖保
        祿醫院（下稱聖保祿醫院）診斷證明書影本附卷可稽（
        偵卷第79頁），且經本院當庭勘驗派出所候詢室監視器
        錄影檔案屬實，此有本院勘驗筆錄及監視器錄影畫面擷
        圖在卷可稽（本院卷二第98、99、179至200頁），是此
        部分事實，堪以認定。
　　　⒉經本院當庭勘驗派出所候詢室監視器錄影檔案，勘驗結
        果為：⑴於【22：27：44】警員開啟右邊數過來第二間
        候詢室，被告從候詢室步行出來，走到辦公桌拿取眼鏡
        戴上，被告用手指向畫面右方3名警員，3名警員與被告
        互有交談，被告與警員似有爭執。⑵於【22：29：34】
        被告用手推辦公桌，2名警員上前壓制被告，1名警員離
        開現場尋求支援。⑶於【22：29：45】被告出拳攻擊2名
        警員之頭部、身體等處，3人形成扭打之狀態。⑷於【22
        ：30：00】警員合力將被告壓制在地，並銬上手銬及腳
        鍊，此有前揭本院勘驗筆錄及監視器錄影畫面擷圖在卷
        可憑。
　　　⒊告訴人謝秉池於偵訊及本院審理時證稱：被告說身體不
        適需要吃藥，我們擔心被告沒吃藥會造成身體比較激烈
        的狀況，所以要先上戒具，上戒具前，請被告出來並告
        訴被告配合上戒具，但被告不配合，推開桌子，並說「
        我不要上戒具」，並連續出拳毆打我的頭部及臉部等語
        （偵卷第163頁；本院訴卷二第291至294頁），上開證
        人謝秉池證述情節核與本院勘驗筆錄內容相合，足認被
        告係因不滿告訴人謝秉持欲對其上戒具，明知身著警察
        制服之告訴人謝秉池當時係依法執行職務，卻仍以出拳
        毆打告訴人謝秉池頭臉部之方式，阻止告訴人謝秉池對
        其上戒具，以此強暴之方式妨害警員執行職務，於主觀
        上有妨害公務執行之犯意甚明。
　　　⒋又依前述告訴人謝秉池證述內容及本院勘驗監視器錄影
        畫面結果，足見被告於出拳攻擊告訴人謝秉池前，已戴
        上眼鏡，是被告及辯護人所指警方不讓其戴眼鏡，顯與
        客觀事實不符，辯護人辯以被告之抵抗行為係因警員不
        給被告戴眼鏡而強力壓制所引起，故無妨害公務執行之
        犯意云云，自非可採。
　　㈣辯護人另辯稱：被告罹患思覺失調症，其因未正常服藥致
      精神狀態出現異常、辯識能力縱未完全欠缺，亦應有降低
      之情況，且案發後被告對於警察、檢察官及法官之問題大
      多答非所問，故被告於行為時之辯識力及控制力雖未完全
      欠缺，但仍有降低之情形，應有刑法第19條第2項規定之
      適用云云。然查：
　　　⒈按刑法第19條第2項所定，行為時因精神障礙，致其辨識
        行為違法或依其辨識而行為之能力顯著減低者，得減輕
        其刑之規定，係就行為人行為時，因精神障礙導致辨識
        力或控制力顯著減低之限制責任能力規定，以精神障礙
        抗辯而言，其具體判斷標準，一般認為，必須行為人因
        精神（心智）疾病之作用而導致其為不法行為時，正處
        於推理辨識力有缺陷，即認知功能與思考判斷能力明顯
        減弱之狀態下，行為人在此狀態下對其所為不法行為之
        質與量的控制力明顯減低，或行為人對於其行為違法與
        否之判斷力明顯減低，始足當之（最高法院109年度台
        上字第4934號判決意旨參照）。
　　　⒉被告自102年2月起經診斷罹患有思覺失調症，並領有輕
        度身心障礙證明一節，有身心障礙證明影本、聖保祿醫
        院出具之診斷證明書及該院111年5月11日聖保祿院業字
        第1110000285號函暨所附被告病歷資料、雷亞診所出具
        之診斷證明書及該診所提供之被告病歷資料在卷可佐（
        本院卷一第35、95、107、129至135、137至542頁），
        固為患有精神疾病之人。
　　　⒊然被告於案發後不久之111年1月25日偵訊時供稱：因為
        警察誣陷我和勇伯門市女店員要LINE，所以我當天是要
        去找店長理論，結果碰到值班店員，他們誣賴、激怒我
        ，我一怒之下才持柴刀作勢揮舞；警察不給我戴眼鏡，
        我想到糖尿病及精神病藥沒有吃，他要給我上手銬腳鐐
        ，我要他們不要銬；我承認毀損罪，不承認殺人未遂罪
        、不承認妨害公務及傷害罪等語（偵卷第189、190頁）
        ，可知被告於接受檢察官訊問時意識清楚，針對檢察官
        訊問之問題，亦能逐一具體回答且應答切題，並無重大
        乖離現實或答非所問之處，關於本案衝突緣由、犯案過
        程復能明確記憶、清晰回想及詳細描述說明，甚且能權
        衡其所涉罪名輕重，僅承認輕罪之毀損罪，否認重罪之
        殺人未遂罪，顯見被告於行為時仍具有相當認知、判斷
        、辨識、支配及控制能力，並明確知悉其行為具有不法
        性，亦能權衡其不法行為所致結果，自難認被告於案發
        時有何因前開精神疾病而導致其辨識能力及控制能力欠
        缺或顯著降低之情形。
　　　⒋本案經囑託衛生福利部桃園療養院對被告進行精神鑑定
        ，鑑定結果略以：「結論：黃員符合思覺失調症之診斷
        ，未有足夠證據顯示其涉案時辯識行為違法或依其辯識
        而行為之能力有顯著下降」、「理由：……黃員於此次鑑
        定過程態度極防備、敵視，病史描述內容貧乏，對本案
        之描述亦僅止於自己決意持柴刀走入便利商店當刻，其
        後對於自己的動機、犯案過程、當下及其後襲警的想法
        ，一概表示乃是自己失控，否認任何聽幻覺或脫離現實
        之妄念干擾。因黃員案發前後，皆未曾有頻發之社區滋
        擾或暴力行為以致黃員入住精神科病房，又當前父母雙
        亡、手足對黃員當時病情的資訊掌握又極有限，因此就
        當前鑑定所得之資訊並未能確實推演出黃員當天所為之
        犯行可能與任何脫離現實之妄念或聽幻覺有關。……因此
        當前僅能做出診斷，但不能以思覺失調症此診斷本身可
        能於病程中呈現之功能退化、衝動、社交能力不佳等客
        觀觀察，佐證做為這些表現與黃員犯行的必然因果。是
        以，當前並無足夠證據佐證黃員涉案時辨識行為違法或
        依其辨識而行為之能力有顯著下降。」，有衛生福利部
        桃園療養院111年10月6日桃療癮字第1115002960號函暨
        所附被告精神鑑定報告書在卷可憑（本院卷二第349至3
        60頁），本院審酌上開鑑定報告書既係由具精神醫學專
        業之鑑定機關依精神鑑定之流程，並參酌被告之個案史
        、疾病史、精神狀態檢查、實驗室檢查及心理衡鑑，本
        於專業知識與臨床經驗，綜合研判被告於案發當時之精
        神狀態所為之判斷，則前揭鑑定報告書就鑑定機關之資
        格、理論基礎、鑑定方法及論理過程，於形式及實質上
        均無瑕疵，足資作為本院前開認定之佐證。
　　　⒌至辯護人雖以前揭情詞置辯，惟被告於102年2月起定期
        在聖保祿醫院就醫治療前開精神疾病，嗣因擔心新冠疫
        情影響不敢回大醫院就醫，自110年2月17日起至110年1
        2月2日間，改至定期前往雷亞診所接受治療並服用藥物
        ，此有前揭被告病歷資料存卷可查，則被告行為時是否
        因其精神疾病發作而影響其辨識能力或控制能力進而為
        本案行為，實非無疑；再者，被告於案發日隔天之110
        年12月13日接受警察、檢察官或法官詢（訊）問時，固
        有答非所問或多次答稱「我不是人」等語，然檢察官問
        及被告與本案無關之問題時，被告仍可切題回答，此觀
        同日偵訊筆錄所載「（問：有無跟家人同住？）有，我
        跟哥哥一起住」即明（偵卷第106頁），堪認被告應係
        針對問題選擇性回答，尚難認被告於行為時有何因其精
        神疾病之生理原因，致辨識其行為違法或依其辨識而行
        為之能力有所欠缺或顯著降低之情形。是辯護人此部分
        所辯，自非可採。
　　㈤綜上所述，被告上開所辯，不足採信，本案事證明確，被
      告各犯行堪以認定，應依法論科。
二、論罪科刑
　　㈠核被告就事實欄一持刀追向告訴人劉世祥所為，係犯刑法
      第305條之恐嚇危害安全罪；就事實欄一持刀揮砍告訴人
      簡向宏所為，係犯刑法第271條第2項、第1項之殺人未遂
      罪；就事實欄二所為，係犯刑法第135條第1項之妨害公務
      執行罪。至被告於持刀恐嚇告訴人簡向宏後進而實施殺人
      未遂行為，其恐嚇之危險行為應為殺人未遂之實害行為所
      吸收，不另論以恐嚇危害安全罪。
　　㈡被告所犯上開恐嚇危害安全、殺人未遂、妨害公務執行等
      犯行，犯意各別，行為互殊，應予分論併罰。
　　㈢公訴意旨認被告持刀追逐、逼近告訴人劉世祥部分，係涉
      犯刑法第271條第2項、第1項之殺人未遂罪嫌，容有未洽
      ，業如前述，惟起訴之犯罪事實與本院認定之犯罪事實（
      即事實欄一所示持刀恐嚇告訴人劉世祥部分），二者之基
      本社會事實相同，且經本院當庭告知被告及其辯護人所犯
      為刑法第305條恐嚇危害安全罪（本院卷三第76頁），已
      無礙其等訴訟防禦權之行使，爰依法變更起訴法條。
　　㈣被告雖已著手實行殺人行為，然未發生死亡之結果，為未
      遂犯，爰依刑法第25條第2項規定，按既遂犯之刑度減輕
      其刑。
　　㈤被告所犯殺人未遂犯行符合刑法第59規定之說明：
　　　⒈按刑法第59條規定犯罪之情狀可憫恕者，得酌量減輕其
        刑，其所謂「犯罪之情狀」，與同法第57條規定科刑時
        應審酌之一切情狀，並非有截然不同之領域，於裁判上
        酌減其刑時，應就犯罪一切情狀（包括第57條所列舉之
        10款事項），予以全盤考量，審酌其犯罪有無可憫恕之
        事由（即有無特殊之原因與環境，在客觀上足以引起一
        般同情，以及宣告法定低度刑，是否猶嫌過重），以為
        判斷。
　　　⒉經查，被告持柴刀朝告訴人簡向宏頭頸部揮砍之殺人未
        遂犯行，固非可取，惟刑法第271條殺人罪之法定刑為
        死刑、無期徒刑或10年以上有期徒刑，本案即使依未遂
        犯規定予以減刑，最低仍須量處5年以上之有期徒刑，
        刑度不可謂不重，而同為殺人未遂犯行之原因動機不一
        ，犯罪情節各不相同，所造成之危害程度自屬有異，倘
        未依個案情節舒緩峻刑，以求衡平，實難謂符合罪刑相
        當原則。衡酌被告自102年起罹患失覺失調症長達數年
        ，迄今尚在醫療院所持續治療及服用藥物中，已如前述
        ，在心理層面上，因受精神疾病干擾，被告自容易較常
        人產生悲觀、負面之情緒，在生理層面上，服用藥物所
        產生之身體不適感，亦使被告長期忍受疾病折磨，其因
        一時失慮而為本案殺人未遂犯行，明顯與未罹患前開精
        神疾病之一般人有所不同。復衡以被告持刀揮砍次數僅
        有1次，相較於其他持續殘暴砍殺之殺人情節，犯罪手
        段之兇殘程度仍有區別；被告所為幸未造成告訴人簡向
        宏受傷或死亡，犯罪所生危害較為輕微，以及被告已與
        告訴人簡向宏成立調解，並賠償新臺幣4萬元完畢，有
        本院調解筆錄存卷可按（本院卷二第233、234頁），堪
        認被告事後有積極彌補告訴人簡向宏之舉措。綜上各情
        ，本院認被告所犯殺人未遂犯行客觀上足以引起一般同
        情，縱予宣告5年以上之有期徒刑猶嫌過重，爰就被告
        上開殺人未遂犯行，依刑法第59條規定酌減其刑，並依
        法遞減之。
　　㈥爰以行為人之責任為基礎，審酌被告與告訴人劉世祥、簡
      向宏、謝秉池素不相識，其一時情緒失控而持柴刀逼近告
      訴人劉世祥、簡向宏，致其等心生畏懼，復持柴刀朝告訴
      人簡向宏頭頸部揮砍，造成告訴人簡向宏身心創傷，嗣經
      警逮捕後，猶在候詢室前出拳毆打告訴人謝秉池，藐視國
      家公權力之執行，被告所為應予非難；兼衡被告僅坦承恐
      嚇部分，然否認殺人未遂及妨害公務執行部分之犯後態度
      ，以及告訴人簡向宏幸未發生受傷或死亡之嚴重後果；衡
      酌被告已與告訴人簡向宏、謝秉池達成和解或調解，並賠
      償其等所受損害，另就告訴人劉世祥部分，迄今尚未成立
      和解以賠償所受損害；酌以被告犯罪之動機、目的、手段
      、素行；並考量被告自陳高職畢業之智識程度、無業、長
      期罹患思覺失調症之生活狀況等一切情狀，分別量處如主
      文所示之刑，並就恐嚇危害安全及妨害公務執行部分，諭
      知易科罰金之折算標準，再就有期徒刑得易科罰金部分定
      其應執行之刑及諭知易科罰金之折算標準。
三、沒收
　　扣案之柴刀1把，係被告所有，業據被告於本院審理時供承
    明確（本院卷三第86頁），且為其攜至本案超商恐嚇告訴人
    劉世祥、殺害告訴人簡向宏未遂所用之物，業如前述，爰依
    刑法第38條第2項之規定宣告沒收。
四、不另為公訴不受理部分
　　㈠公訴意旨另以：被告上開連續出拳毆打告訴人謝秉池頭臉
      部之行為，致告訴人謝秉池受有頭部鈍傷、臉部損傷等傷
      害。因認被告亦涉犯刑法第277條第1項之傷害罪嫌等語。
　　㈡按告訴乃論之罪，告訴人於第一審辯論終結前，得撤回其
      告訴；又告訴經撤回者，法院應諭知不受理之判決，刑事
      訴訟法第238條第1項、第303條第3款分別定有明文。
　　㈢經查，公訴意旨認被告此部分所為係涉犯刑法第277條第1
      項之傷害罪嫌，依同法第287條規定，須告訴乃論。茲被
      告與告訴人謝秉池成立和解，告訴人謝秉池於第一審辯論
      終結前具狀撤回告訴，此有和解書及刑事撤回告訴狀在卷
      可參（本院卷二第21、23頁），依上開規定，此部分本應
      為不受理之判決，然因此部分犯行與前揭經論罪科刑之妨
      害公務執行罪部分，具有想像競合犯之裁判上一罪關係，
      爰不另為公訴不受理之諭知。
貳、公訴不受理部分
一、公訴意旨另以：被告基於毀棄損壞他人之物犯意，於110年1
    2月12日17時11分許，徒手拉扯本案超商收銀臺，腳踢勇伯
    門市倉庫門，致前揭收銀臺斷裂，倉庫門無法正常使用，足
    以生損害於告訴人即統一超商勇伯門市店長李家盛。因認被
    告涉犯刑法第354條之毀棄損壞罪嫌等語。
二、按告訴乃論之罪，告訴人於第一審辯論終結前，得撤回其告
    訴；又告訴經撤回者，法院應諭知不受理之判決，刑事訴訟
    法第238條第1項、第303條第3款分別定有明文。
三、經查，告訴人李家盛告訴被告毀損他人物品案件，檢察官認
    被告係涉犯刑法第354條之毀損罪嫌，依同法第357條規定，
    須告訴乃論。茲被告與告訴人李家盛成立和解，告訴人李家
    盛於第一審辯論終結前具狀撤回告訴，此有和解書及刑事撤
    回告訴狀在卷可稽（本院卷二第25、27頁），揆諸前揭規定
    ，爰就此部分逕為諭知不受理之判決。
據上論斷，應依刑事訴訟法第299條第1項前段、第303條第3款，
判決如主文。
本案經檢察官劉哲鯤提起公訴，檢察官孫瑋彤到庭執行職務。
中　　華　　民　　國　　111 　年　　12　　月　　14　　日
                  刑事第十八庭  審判長法官  陳囿辰

                                      法官  張英尉

                                      法官　羅文鴻
以上正本證明與原本無異。
如不服本判決應於收受判決後20日內向本院提出上訴書狀，並應
敘述具體理由。其未敘述上訴理由者，應於上訴期間屆滿後20日
內向本院補提理由書(均須按他造當事人之人數附繕本)「切勿逕
送上級法院」。 
　　　　　　　　　　　　　　　      書記官　林佳穎
中　　華　　民　　國　　111 　年　　12　　月　　14　　日
附錄本案論罪科刑法條：
中華民國刑法第305條
以加害生命、身體、自由、名譽、財產之事恐嚇他人，致生危害
於安全者，處2年以下有期徒刑、拘役或9千元以下罰金。
中華民國刑法第271條
（普通殺人罪）
殺人者，處死刑、無期徒刑或10年以上有期徒刑。
前項之未遂犯罰之。
預備犯第1項之罪者，處2年以下有期徒刑。
中華民國刑法第135條
對於公務員依法執行職務時，施強暴脅迫者，處3年以下有期徒
刑、拘役或30萬元以下罰金。
意圖使公務員執行一定之職務或妨害其依法執行一定之職務或使
公務員辭職，而施強暴脅迫者，亦同。
犯前二項之罪而有下列情形之一者，處6月以上5年以下有期徒刑
：
一、以駕駛動力交通工具犯之。
二、意圖供行使之用而攜帶兇器或其他危險物品犯之。
犯前三項之罪，因而致公務員於死者，處無期徒刑或7年以上有
期徒刑；致重傷者，處3年以上10年以下有期徒刑。